---
title: "Progetto SAD"
author: "Consiglio Luigi & D'Antuono Francesco Paolo"
date: "2024-11-03"
output:
  html_document: default
  pdf_document: default
---

# Introduzione
## Descrizione del dataset

Il **PhiUSIIL Phishing URL Dataset** è un dataset progettato per lo studio e l'analisi dei siti di phishing. Contiene **23.580 URL** descritti attraverso **56 variabili** che esplorano proprietà tecniche, strutturali e di sicurezza. Ogni URL è accompagnato da una classificazione come **legittimo (0)** o **phishing (1)**.

Le variabili coprono una vasta gamma di caratteristiche, tra cui:

- **Proprietà dell'URL**: lunghezza dell'URL, numero di sottodomini, presenza di caratteri speciali, e frequenza con cui un determinato TLD (Top-Level Domain, come `.com`) è associato a URL legittimi o di phishing, indicando la probabilità che un TLD specifico sia più o meno affidabile. 
- **Caratteristiche testuali**: numero di lettere, numeri e caratteri speciali.
- **Dettagli sul dominio**: lunghezza e struttura del dominio.
- **Elementi strutturali della pagina**: righe di codice, lunghezza della riga più grande, numero di immagini, CSS, JavaScript, reindirizzamenti e popup.
Il dataset è particolarmente utile per l'addestramento di modelli di machine learning per la rilevazione del phishing e per analisi statistiche mirate a comprendere i pattern e i fattori di rischio degli URL di phishing.

## Obiettivi del Progetto
Questo progetto si propone di rispondere a tre domande di ricerca principali:

1. **Quali caratteristiche degli URL sono maggiormente associate alla probabilità che un sito sia phishing?**
    - Variabili analizzate:
        - `URLLength` (lunghezza dell'URL).
        - `NoOfSubDomain` (numero di sottodomini).
        - `NoOfOtherSpecialCharsInURL` (numero di caratteri speciali nell'URL).
        
2. **È possibile utilizzare i dati generati dai modelli linguistici di grandi dimensioni (LLM) per migliorare la qualità di dataset reali?**
	I modelli linguistici di grandi dimensioni, possono essere utilizzati per generare dati sintetici basati su pattern appresi da dataset reali. Questa domanda mira a esplorare se tali dati sintetici possano:
    - Arricchire i dataset esistenti, ad esempio simulando URL legittimi o di phishing realistici.

# Caricamento del dataset
La prima fase del progetto richiede il caricamento del dataset all'interno dell'ambiente di sviluppo. Dunque, dopo aver settato il workspace, bisogna andarsi a leggere, dalla cartella di lavoro attuale, il dataset che verrà poi analizzato.
```{r message = FALSE}
library(tidyverse)
library(dplyr)
library(stats)
dataset <- read.csv("Phishing_URL_Dataset_8.csv", sep = ";", header = TRUE)
```

# Pulizia del dataset
In questa fase, si andrà ad effettuare la pulizia dei dati in modo tale da averli pronti per le successive fasi di analisi del dataset. Vediamo innanzitutto la struttura del dataset.
```{r}
str(dataset)
```
Come si può notare dai risultati, i tipi dei dati corrispondono alla loro rappresentazione.
Ora passiamo a verificare la presenza di righe con valori mancanti.

```{r}
colSums(is.na(dataset))
```
Anche in questo caso i risultati ci mostrano che non ci sono righe con valori mancanti all'interno del dataset.

## Rimozione feature ridondanti
Abbiamo analizzato nel dettaglio le feature del dataset e si è notato che ci sono alcune feature del dataset che sono ridondanti e che in qualche modo hanno una certa relazione, rappresentando informazioni simili. Dunque, delle 56 variabili che sono presenti nel dataset originale, ne sono rimaste 30, la cui rimozione verrà effettuata di seguito.

```{r}
dataset <- dataset[, !names(dataset) %in% c("FILENAME", "URL", "URLSimilarityIndex", "CharContinuationRate", "TLDLegitimateProb", "URLCharProb", "NoOfObfuscatedChar", "ObfuscationRatio", "LetterRatioInURL", "DegitRatioInURL", "SpacialCharRatioInURL", "Title", "DomainTitleMatchScore", "HasFavicon", "Robots", "NoOfURLRedirect", "NoOfSelfRedirect", "HasSubmitButton", "HasPasswordField", "HasCopyrightInfo", "NoOfImage", "NoOfCSS", "NoOfJS", "NoOfSelfRef", "NoOfEmptyRef", "NoOfExternalRef")]

```

La scelta delle feature da rimuovere è stata fatta in base anche alle RQ che la nostra analisi dovrà rispondere, dove sono esposte le feature interessate da ogni RQ.

# Analisi dei dati per RQ1
Le feature che metteremo sotto analisi per la RQ1 sono le seguenti:

- `URLLength`: Lunghezza dell'URL;
- `NoOfSubDomain`: I sottodomini sono URL univoci che risiedono sul dominio acquistato,                      come estensione davanti al dominio normale. Qui viene identficato il                      numero di caratteri del sottodominio;
- `NoOfOtherSpecialCharsInURL`: Rappresenta il numero di caratteri speciali in un URL.
Procediamo con un'analisi esplorativa di queste variabili.

## Frequenze assolute e relative per URLLength
Dopo aver applicato le funzioni di calcolo in R, ecco i risultati ottenuti.

```{r echo = FALSE}
#Calcolo frequenze assolute
frequenze_assolute <- table(dataset$URLLength)
barplot(
  frequenze_assolute,
  main = "Barplot delle Frequenze Assolute",
  xlab = "URLLength",
  ylab = "Frequenze Assolute",
  col = "lightblue",
  border = "black"
)
#Calcolo Frequenze relative
frequenze_percentuali <- prop.table(table(dataset$URLLength)) * 100
barplot(
  frequenze_percentuali,
  main = "Barplot delle Frequenze Relative in Percentuale",
  xlab = "URLLength",
  ylab = "Percentuale (%)",
  col = "orange",
  border = "black"
)


```

Come si può notare dai due grafici, i dati sono molto concentrati nella parte sinistra, ciò ci lascia presupporre che probabilmente ci saranno degli outlier da tenere in considerazione. Successivamente analizzeremo in maniera quantitativa i dati per determinare i valori di questi outlier e dei range più interessanti da prendere in considerazione per le analisi successive.

## Indici di centralità per URLLength
```{r echo = FALSE}

# Calcolo moda
calculate_moda <- function(x) {
  uniq_x <- unique(x)
  uniq_x[which.max(tabulate(match(x, uniq_x)))]
}

# Calcolo indici di centralità
stats_df <- data.frame(
  Minimo = sapply(dataset[c("URLLength")], min),
  Massimo = sapply(dataset[c("URLLength")], max),
  Media = sapply(dataset[c("URLLength")], mean),
  Mediana = sapply(dataset[c("URLLength")], median),
  Moda = sapply(dataset[c("URLLength")], calculate_moda)
)

# Stampa risultato in tabella

knitr::kable(stats_df, caption = "Indici di Centralità per URLLength")
```

Come si può notare dagli indici di centralità avremo che la media risulta essere maggiore della mediana, ciò ci indica che la distribuzione dei dati è asimmetrica con una lunga coda a destra (come notato già dalle frequenze). Un'altra informazione importante che si può derivare da questi dati è che il massimo è molto distante dalla centralità dei dati, dunque potrebbe esserci un'influenza importante degli outlier, per quanto riguarda le analisi future.

## Indici di dispersione
Anche in questo caso utilizzeremo le funzioni di R per calcolare gli indici di dispersione per la variabile che stiamo analizzando

```{r echo = FALSE}

# Calcolo indici di dispersione
dispersion_stats_df <- data.frame(
  Range = sapply(dataset[c("URLLength")], function(x) max(x) - min(x)),
  Varianza = sapply(dataset[c("URLLength")], var),
  DeviazioneStandard = sapply(dataset[c("URLLength")], sd),
  IQR = sapply(dataset[c("URLLength")], IQR)
)

# Stampa risultato in tabella
knitr::kable(dispersion_stats_df, caption = "Indici di Dispersione per URLLength")
```

Anche questi dati ci mostrano come ci sia una presenza di outlier che influenza molto la distribuzione dei dati che abbiamo a disposizione. Infatti L'IQR e la deviazione standard suggeriscono che la concentrazione dei dati si trova in un range molto piccolo, rispetto al range dei dati che viene esposto. La fase successiva è quella di identificare gli outlier e capire come gestirli.

## Quartili e Box plot
Il calcolo dei quartili ci consentirà di capire nel dettaglio la distribuzione dei dati in percentuale.

```{r echo = FALSE}

# Calcolo quartili
quartile_stats_df <- data.frame(
  Q0 = sapply(dataset[c("URLLength")], min),
  Q1_25_Percentile = sapply(dataset[c("URLLength")], function(x) quantile(x, probs = 0.25, na.rm = TRUE)),
  Q2_50_Percentile = sapply(dataset[c("URLLength")], function(x) quantile(x, probs = 0.50, na.rm = TRUE)),
  Q3_75_Percentile = sapply(dataset[c("URLLength")], function(x) quantile(x, probs = 0.75, na.rm = TRUE)),
  Q4 = sapply(dataset[c("URLLength")], max)
)

# Stampa quartili
knitr::kable(quartile_stats_df, caption = "Quartili per URLLength")

```

Questi risultati mostrano come il 75% dei dati che sono presenti all'interno del dataset per la variabile *URLLength* arrivano fino al valore 34, ciò significa che, considerato l'IQR calcolato precedentemente, tutto ciò che è al di fuori del range è considerabile outlier.

Di conseguenza, il boxplot risulterà molto schiacciato e difficilmente visibile ed analizzabile. Dunque bisognerà procedere con una rimozione degli outlier, poiché ci sono dati troppo distanti e poco frequenti, che risultano poco significativi. Vediamolo di seguito.

```{r echo = FALSE}
# Boxplot per URLLength
boxplot(
  dataset$URLLength,
  main = "Boxplot della Variabile URLLength con Quartili",
  ylab = "Valori",
  col = "orange",
  border = "black",
  notch = TRUE # Mostra la tacca per la mediana
)

# Aggiungere linee per i quartili
abline(h = quantile(dataset$URLLength, probs = c(0.25, 0.5, 0.75)), col = "red", lty = 2)

```

## Rimozione outlier tramite metodo dell'IQR
Abbiamo già calcolato precedente l'IQR, dunque ci basta semplicemente quantificare il limite superiore e inferiore, oltre il quale i nostri dati saranno considerati outlier.

```{r echo = FALSE}
# Calcolo limiti per identificazione outlier
q1 <- quantile(dataset$URLLength, 0.25)
q3 <- quantile(dataset$URLLength, 0.75)
iqr <- IQR(dataset$URLLength)
lower_bound <- q1 - 1.5 * iqr
upper_bound <- q3 + 1.5 * iqr
cat("Lower Bound: ", lower_bound, "\n")
cat("Upper Bound: ", upper_bound, "\n")

# Rimozione osservazioni del dataset
dataset_without_outliers <- dataset %>%
  filter(URLLength >= lower_bound, URLLength <= upper_bound)

cat("Numero di righe nel dataset filtrato:", nrow(dataset_without_outliers), "\n")

```

Dopo la rimozione degli outlier, il dataset conterrà 21071 osservazioni, circa l'11% in meno rispetto all'originale, ora andremo a rianalizzare la variabile confrontandola con i dati originali, per capire se la rimozione degli outlier ha rimasto invariata la distribuzione dei dati. Ciò ci permetterà di capire se i dati rimossi erano significativi o meno.

## Confronto distribuzioni URLLength pre e post-filtraggio
Per confrontare le distribuzioni, andremo a rappresentare degli istogrammi pre e post-filtraggio e compararli per capire l'andamento dei dati.
```{r echo = FALSE}
barplot(
  frequenze_assolute,
  main = "Barplot delle Frequenze Assolute",
  xlab = "URLLength",
  ylab = "Frequenze Assolute",
  col = "lightblue",
  border = "black"
)
new_frequenze_assolute <- table(dataset_without_outliers$URLLength)
barplot(
  new_frequenze_assolute,
  main = "Barplot delle Frequenze Assolute",
  xlab = "URLLength",
  ylab = "Frequenze Assolute",
  col = "lightblue",
  border = "black"
)


```


```{r}
# Percentuale di phishing nel dataset originale
table(dataset$label) / nrow(dataset)

# Percentuale di phishing nel dataset senza outlier
table(dataset_without_outliers$label) / nrow(dataset_without_outliers)

outliers <- dataset %>% filter(URLLength > 49)
table(outliers$label) / nrow(outliers)
#Esporre dati sulla lunghezza dell'URL confrontando la probabilità di phishing e la distribuzione di questi dati da entrambi i dataset


```

