---
title: "Progetto SAD"
author: "Consiglio Luigi & D'Antuono Francesco Paolo"
date: "2024-11-03"
output:
  pdf_document:
    latex_engine: xelatex
  html_document: default
  header-includes:
    - \usepackage{fancyhdr}
    - \pagestyle{fancy}
    - \fancyhf{}
    - \rfoot{\thepage} # Mostra il numero di pagina in basso a destra
    - \lfoot{Nome documento} # Aggiungi informazioni personalizzate a sinistra
  fontsize: 12pt
  geometry: a4paper
---

# Introduzione

## Descrizione del problema
Il phishing rappresenta una delle minacce informatiche più diffuse e pericolose, il cui obiettivo è sottrarre informazioni sensibili come credenziali di accesso, numeri di carte di credito e dati personali. Gli attacchi di phishing avvengono principalmente attraverso URL ingannevoli che simulano siti legittimi per indurre gli utenti a fidarsi e condividere i propri dati.

La rilevazione tempestiva degli URL di phishing è essenziale per proteggere gli utenti e ridurre le conseguenze di questi attacchi. Un'analisi statistica delle proprietà degli URL può:

- *Identificare schemi ricorrenti negli URL di phishing*;
- *Evidenziare le caratteristiche più influenti per distinguere un URL legittimo da uno fraudolento*.

## Descrizione del dataset

Il **PhiUSIIL Phishing URL Dataset** è un dataset progettato per lo studio e l'analisi dei siti di phishing. Contiene **23.580 URL** descritti attraverso **56 variabili** che esplorano proprietà tecniche, strutturali e di sicurezza. Ogni URL è accompagnato da una classificazione come **legittimo (1)** o **phishing (0)**.

Le variabili coprono una vasta gamma di caratteristiche, tra cui:

- **Proprietà dell'URL**: lunghezza dell'URL, numero di sottodomini, presenza di caratteri speciali, e frequenza con cui un determinato TLD (Top-Level Domain, come `.com`) è associato a URL legittimi o di phishing, indicando la probabilità che un TLD specifico sia più o meno affidabile. 
- **Caratteristiche testuali**: numero di lettere, numeri e caratteri speciali.
- **Dettagli sul dominio**: lunghezza e struttura del dominio.
- **Elementi strutturali della pagina**: righe di codice, lunghezza della riga più grande, numero di immagini, CSS, JavaScript, reindirizzamenti e popup.
Il dataset è particolarmente utile per l'addestramento di modelli di machine learning per la rilevazione del phishing e per analisi statistiche mirate a comprendere i pattern e i fattori di rischio degli URL di phishing.

\newpage
## Obiettivi del Progetto
Questo progetto si propone di rispondere a tre domande di ricerca principali:

1. **Quali caratteristiche degli URL sono maggiormente associate alla probabilità che un sito sia di phishing?**
    - Variabili analizzate:
        - `URLLength` (lunghezza dell'URL). 
        - `NoOfSubDomain` (numero di sottodomini).
        - `NoOfOtherSpecialCharsInURL` (numero di caratteri speciali nell'URL).
        
        Tutte e tre le variabili analizzate sono di tipo discreto ovvero possono assumere solo un insieme finito di valori distinti.
        
        
2. **È possibile utilizzare i dati generati dai modelli linguistici di grandi dimensioni (LLM) per migliorare la qualità di dataset reali?**
	I modelli linguistici di grandi dimensioni, possono essere utilizzati per generare dati sintetici basati su pattern appresi da dataset reali. Questa domanda mira a esplorare se tali dati sintetici possano:
    - Arricchire i dataset esistenti, ad esempio simulando URL legittimi o di phishing realistici.

# Caricamento e pulizia del dataset

La prima fase del progetto richiede il caricamento del dataset all'interno dell'ambiente di sviluppo. Dunque, dopo aver settato il workspace, bisogna andarsi a leggere, dalla cartella di lavoro attuale, il dataset che verrà poi analizzato.
```{r echo = FALSE, message = FALSE, warning = FALSE}
library(tidyverse)
library(dplyr)
library(stats)
library(corrplot)
library(ggplot2)
library(cluster)
library(ClusterR)
library(knitr)

dataset <- read.csv("Phishing_URL_Dataset_8.csv", sep = ";", header = TRUE)
```

In questa fase, si andrà ad effettuare la pulizia dei dati in modo tale da averli pronti per le successive fasi di analisi del dataset. 
Sono stati effettuati due controlli fondamentali:

- **Controllo tipi di dati**: Abbiamo innanzitutto controllato che i tipi di dati corrispondessero con la loro rappresentazione nella colonna specifica. I risultati hanno dato esito positivo e non c'è stato bisogno di modificare il dataset
- **Controllo valori mancanti**: Anche in questo caso il controllo ha dato esito positivo. Dunque non ci sono righe con valori mancanti all'interno del dataset.

```{r echo = FALSE, results = 'hide'}

#Visualizzazione informazioni principali del dataset
str(dataset)

```


```{r echo = FALSE, results = 'hide'}

#Controllo presenza valori mancanti nel dataset
colSums(is.na(dataset))

```


## Rimozione feature ridondanti
Abbiamo analizzato nel dettaglio le feature del dataset e si è notato che ci sono alcune feature del dataset che sono ridondanti e che in qualche modo hanno una certa relazione, rappresentando informazioni simili. Dunque, delle 56 variabili che sono presenti nel dataset originale, ne sono rimaste 30, elencate di seguito in una tabella.


```{r echo = FALSE}
# Lista delle variabili rimosse
variabili_rimosse <- c("FILENAME", "URL", "URLSimilarityIndex",
                       "CharContinuationRate", "TLDLegitimateProb", "URLCharProb", 
                       "NoOfObfuscatedChar", "ObfuscationRatio", "LetterRatioInURL", 
                       "DegitRatioInURL", "SpacialCharRatioInURL", "Title", 
                       "DomainTitleMatchScore", "HasFavicon", "Robots", "NoOfURLRedirect", 
                       "NoOfSelfRedirect", "HasSubmitButton", "HasPasswordField", 
                       "HasCopyrightInfo", "NoOfImage", "NoOfCSS", "NoOfJS", 
                       "NoOfSelfRef", "NoOfEmptyRef", "NoOfExternalRef")

# Creiamo un dataframe temporaneo con solo le colonne rimosse
removed_df <- dataset[variabili_rimosse]

dataset <- dataset[, !names(dataset) %in% c("FILENAME", "URL", "URLSimilarityIndex",
"CharContinuationRate", "TLDLegitimateProb", "URLCharProb", "NoOfObfuscatedChar", "ObfuscationRatio", "LetterRatioInURL", "DegitRatioInURL", "SpacialCharRatioInURL", "Title", "DomainTitleMatchScore", "HasFavicon", "Robots", "NoOfURLRedirect", "NoOfSelfRedirect", "HasSubmitButton", "HasPasswordField", "HasCopyrightInfo", "NoOfImage", "NoOfCSS", "NoOfJS", "NoOfSelfRef", "NoOfEmptyRef", "NoOfExternalRef")]

```


```{r echo = FALSE}

# Creare un dataframe per la tabella
removed_info <- data.frame(Tipo_variabile = sapply(removed_df, class))

# Visualizza la tabella con kable
kable(removed_info, caption = "Variabili Rimosse dal Dataset")

```

# Statistica descrittiva univariata

## Analisi dei dati per RQ1
Le feature che metteremo sotto analisi per la RQ1 sono le seguenti:

- `URLLength`: Lunghezza dell'URL;
- `NoOfSubDomain`: I sottodomini sono URL univoci che risiedono sul dominio acquistato,                      come estensione davanti al dominio normale. Qui viene identficato il                      numero di caratteri del sottodominio;
- `NoOfOtherSpecialCharsInURL`: Rappresenta il numero di caratteri speciali in un URL.
Procediamo con un'analisi esplorativa di queste variabili.

### Frequenze assolute e barplot

Dopo aver applicato le funzioni di calcolo in R, ecco i risultati ottenuti. 

```{r echo = FALSE}
#Calcolo frequenze assolute
frequenze_assolute_url <- table(dataset$URLLength)
barplot(
  frequenze_assolute_url,
  main = "Frequenze assolute variabili analizzate",
  xlab = "URLLength",
  ylab = "Frequenze Assolute",
  col = "lightblue",
  border = "black"
)

par(mfrow=c(1,2))


frequenze_assolute_subdomain <- table(dataset$NoOfSubDomain)
barplot(
  frequenze_assolute_subdomain,
  xlab = "NoOfSubDomain",
  ylab = "Frequenze Assolute",
  col = "lightblue",
  border = "black"
)


frequenze_assolute_special_chars <- table(dataset$NoOfOtherSpecialCharsInURL)
barplot(
  frequenze_assolute_special_chars,
  xlab = "NoOfOtherSpecialCharsInURL",
  ylab = "Frequenze Assolute",
  col = "lightblue",
  border = "black"
)

par(mfrow=c(1,1))
```

Come si può notare dai grafici, i dati sono molto concentrati nella parte sinistra, ciò ci lascia presupporre che probabilmente ci saranno degli outlier da tenere in considerazione. Successivamente analizzeremo in maniera quantitativa i dati, per determinare i valori di questi outlier e dei range più interessanti da prendere in considerazione per le analisi successive.

### Indici di centralità

```{r echo = FALSE}
#Indici per URLLength
# Calcolo moda
calculate_moda <- function(x) {
  uniq_x <- unique(x)
  uniq_x[which.max(tabulate(match(x, uniq_x)))]
}

# Calcolo indici di centralità
stats_df <- data.frame(
  Minimo = sapply(dataset[c("URLLength","NoOfSubDomain","NoOfOtherSpecialCharsInURL")], min),
  Massimo = sapply(dataset[c("URLLength","NoOfSubDomain","NoOfOtherSpecialCharsInURL")], max),
  Media = sapply(dataset[c("URLLength","NoOfSubDomain","NoOfOtherSpecialCharsInURL")], mean),
  Mediana = sapply(dataset[c("URLLength","NoOfSubDomain","NoOfOtherSpecialCharsInURL")], median),
  Moda = sapply(dataset[c("URLLength","NoOfSubDomain","NoOfOtherSpecialCharsInURL")], calculate_moda)
)

# Stampa risultato in tabella

kable(stats_df, caption = "Indici di Centralità")



```

Analizziamo nel dettaglio gli indici di centralità per ogni variabile:

- **URLLength**: I dati mostrano una distribuzione asimmetrica positiva, dove la maggior parte degli URL ha lunghezze vicino a 28 (mediana), ma ci sono alcuni URL molto lunghi (fino a 1769), che spostano la media verso l'alto rispetto alla mediana.
- **NoOfSubDomain**: La distribuzione è fortemente concentrata verso il basso. La maggior parte degli URL ha 1 sottodominio (mediana e moda), e solo pochi URL superano questa soglia, con un massimo di 8 sottodomini.
- **NoOfOtherSpecialCharsInURL**: Simile a quella di **NoOfSubDomain**, questa variabile è fortemente concentrata verso il basso, con la maggior parte degli URL che contengono 1 solo carattere speciale. Ci sono però alcuni URL con un numero molto elevato di caratteri speciali (fino a 87), che spostano la media verso l'alto.

### Indici di dispersione 
Anche in questo caso utilizzeremo le funzioni di R per calcolare gli indici di dispersione per le variabili che stiamo analizzando.

```{r echo = FALSE}

# Calcolo indici di dispersione
dispersion_stats_df <- data.frame(
  Range = sapply(dataset[c("URLLength","NoOfSubDomain","NoOfOtherSpecialCharsInURL")], function(x) max(x) - min(x)),
  Varianza = sapply(dataset[c("URLLength","NoOfSubDomain","NoOfOtherSpecialCharsInURL")], var),
  DeviazioneStandard = sapply(dataset[c("URLLength","NoOfSubDomain","NoOfOtherSpecialCharsInURL")], sd),
  IQR = sapply(dataset[c("URLLength","NoOfSubDomain","NoOfOtherSpecialCharsInURL")], IQR)
)

# Stampa risultato in tabella
kable(dispersion_stats_df, caption = "Indici di Dispersione")
```

Analizziamo nel dettaglio gli indici di dispersione per ogni variabile:

- **URLLength**: La varianza  riflette anch'essa la variabilità complessiva dei dati, ma è influenzata dagli outlier. Infatti la deviazione standard è moderata rispetto alla media indicando una variabilità significativa, ma non estrema. Dunque, la lunghezza degli URL è distribuita in modo relativamente coerente intorno alla media, con una maggiore densità vicino alla mediana (28).
- **NoOfSubDomain**: La varianza e la deviazione standard sono basse, indicando una distribuzione stretta attorno alla media. Dunque è una variabile poco dispersa, concentrata in un intervallo ristretto, con valori superiori a 1 rari.
- **NoOfOtherSpecialCharsInURL**: La varianza e la deviazione standard riflettono una moderata dispersione intorno alla media. Dunque, la variabile è asimmetrica positiva, con la maggior parte dei dati vicini a 1 e pochi URL con molti caratteri speciali che aumentano la dispersione.

### Quartili e Boxplot
Il calcolo dei quartili ci consentirà di capire nel dettaglio la distribuzione dei dati in percentuale.

```{r echo = FALSE}

# Calcolo quartili
quartile_stats_df <- data.frame(
  Q0 = sapply(dataset[c("URLLength","NoOfSubDomain","NoOfOtherSpecialCharsInURL")], min),
  Q1_25_Percentile = sapply(dataset[c("URLLength","NoOfSubDomain","NoOfOtherSpecialCharsInURL")], function(x) quantile(x, probs = 0.25, na.rm = TRUE)),
  Q2_50_Percentile = sapply(dataset[c("URLLength","NoOfSubDomain","NoOfOtherSpecialCharsInURL")], function(x) quantile(x, probs = 0.50, na.rm = TRUE)),
  Q3_75_Percentile = sapply(dataset[c("URLLength","NoOfSubDomain","NoOfOtherSpecialCharsInURL")], function(x) quantile(x, probs = 0.75, na.rm = TRUE)),
  Q4 = sapply(dataset[c("URLLength","NoOfSubDomain","NoOfOtherSpecialCharsInURL")], max)
)

# Stampa quartili
kable(quartile_stats_df, caption = "Quartili")

```
Analizziamo nel dettaglio gli indici di dispersione per ogni variabile:

- **URLLength**: La lunghezza dell'URL ha una distribuzione asimmetrica positiva, con la maggior parte dei dati concentrata tra 24 e 34, ma valori estremamente alti (oltre 1000) che rappresentano eccezioni.
- **NoOfSubDomain**: La concentrazione dei quartili (Q1 = Q2 = Q3 = 1) evidenzia che il numero di sottodomini è stabile e poco variabile. Infatti, solo pochi URL oltre Q3 contengono più di 1 sottodominio, con un massimo isolato di 8.
- **NoOfOtherSpecialCharsInURL**: La maggior parte degli URL contiene pochissimi caratteri speciali, con il 75% degli URL che ha al massimo 3 caratteri speciali. La presenza di un massimo di 87 caratteri speciali crea una alta variabilità, come confermato dalla deviazione standard e dal range ampio.

```{r echo = FALSE}

par(mfrow=c(1,3))
boxplot(
  dataset$URLLength,
  xlab = "URLLength",
  ylab = "Valori",
  col = "orange",
  border = "black",
  notch = TRUE # Mostra la tacca per la mediana
)

# Aggiungere linee per i quartili
abline(h = quantile(dataset$URLLength, probs = c(0.25, 0.5, 0.75)), col = "red", lty = 2)

boxplot(
  dataset$NoOfSubDomain,
  xlab = "NoOfSubDomain",
  col = "orange",
  border = "black",
  notch = TRUE # Mostra la tacca per la mediana
)

# Aggiungere linee per i quartili
abline(h = quantile(dataset$NoOfSubDomain, probs = c(0.25, 0.5, 0.75)), col = "red", lty = 2)


boxplot(
  dataset$NoOfOtherSpecialCharsInURL,
  xlab = "NoOfOtherSpecialCharsInURL",
  col = "orange",
  border = "black",
  notch = FALSE # Mostra la tacca per la mediana
)
par(mfrow=c(1,1))

```

I boxplot sono molto schiacciati e poco visualizzabili, dovuto dalla variabilità elevata dei dati. Ciò ci porta ad analizzare e capire come gestire gli outlier, soprattutto nella variabile **URLLength** e **NoOfOtherSpecialCharsInURL**. Proviamo a rimuovere gli outlier per capire se essi sono significativi per le analisi successive.

### Rimozione outlier tramite metodo dell'IQR
Abbiamo già calcolato precedente l'IQR, dunque, ci basta semplicemente quantificare il limite superiore e inferiore, oltre il quale i nostri dati saranno considerati outlier.

```{r echo = FALSE}
# Calcolo limiti per identificazione outlier

q1_URL <- quantile(dataset$URLLength, 0.25)
q3_URL <- quantile(dataset$URLLength, 0.75)
iqr_URL <- IQR(dataset$URLLength)
lower_bound_URL <- q1_URL - 1.5 * iqr_URL
upper_bound_URL <- q3_URL + 1.5 * iqr_URL
cat("Lower Bound URLLength: ", lower_bound_URL, "\n")
cat("Upper Bound URLLength: ", upper_bound_URL, "\n")

q1_special_chars <- quantile(dataset$NoOfOtherSpecialCharsInURL, 0.25)
q3_special_chars <- quantile(dataset$NoOfOtherSpecialCharsInURL, 0.75)
iqr_special_chars <- IQR(dataset$NoOfOtherSpecialCharsInURL)
lower_bound_special_chars <- q1_special_chars - 1.5 * iqr_special_chars
upper_bound_special_chars <- q3_special_chars + 1.5 * iqr_special_chars
cat("Lower Bound NoOfOtherSpecialCharsInURL: ", lower_bound_special_chars, "\n")
cat("Upper Bound NoOfOtherSpecialCharsInURL: ", upper_bound_special_chars, "\n")

# Rimozione osservazioni del dataset

dataset_no_outliers_url <- dataset %>%
  filter(URLLength >= 14, URLLength <= upper_bound_URL)
dataset_no_outliers_special_chars <- dataset %>%
  filter(NoOfOtherSpecialCharsInURL >= 1, NoOfOtherSpecialCharsInURL <= upper_bound_special_chars)

#Tabella per visualizzare gli indici per i nuovi dataset

summary_stats_df <- data.frame(
  Statistica = c("Min", "1st Qu.", "Median", "Mean", "3rd Qu.", "Max"),
  URLLength = as.numeric(summary(dataset_no_outliers_url$URLLength)),
  NoOfOtherSpecialCharsInURL = as.numeric(summary(dataset_no_outliers_special_chars$NoOfOtherSpecialCharsInURL))
)

kable(summary_stats_df, caption = "Summary")

```

Dopo la rimozione degli outlier, si può notare che c'è stata una notevole variazione degli indici stiatistici, ciò potrebbe comportare che gli outlier in realtà sono significativi e non devono essere rimossi per le analisi che dovremo condurre. Andiamo a confrontare le distribuzioni per evidenziare ulteriori differenze.

### Confronto distribuzioni pre e post-filtraggio
Per confrontare le distribuzioni, andremo a rappresentare dei barplot pre e post-filtraggio e compararli per capire l'andamento dei dati.

```{r echo = FALSE}
par(mfrow=c(1,2))

#Frequenze assolute URLLength pre-filtraggio
barplot(
  frequenze_assolute_url,
  main = "Dataset originale",
  xlab = "URLLength",
  ylab = "Frequenze Assolute",
  col = "lightblue",
  border = "black"
)

#Frequenze assolute URLLength post-filtraggio
new_frequenze_assolute_url <- table(dataset_no_outliers_url$URLLength)
barplot(
  new_frequenze_assolute_url,
  main = "Dataset senza outliers",
  xlab = "URLLength",
  ylab = "Frequenze Assolute",
  col = "lightblue",
  border = "black"
)


#Frequenze assolute NoOfOtherSpecialCharsInURL pre-filtraggio
barplot(
  frequenze_assolute_special_chars,
  main = "Dataset originale",
  xlab = "NoOfOtherSpecialCharsInURL",
  ylab = "Frequenze Assolute",
  col = "orange",
  border = "black"
)

#Frequenze assolute NoOfOtherSpecialCharsInURL post-filtraggio
new_frequenze_assolute_special_chars <- table(dataset_no_outliers_special_chars$NoOfOtherSpecialCharsInURL)
barplot(
  new_frequenze_assolute_special_chars,
  main = "Dataset senza outliers",
  xlab = "NoOfOtherSpecialCharsInURL",
  ylab = "Frequenze Assolute",
  col = "orange",
  border = "black"
)


```

Come è possibile vedere dai grafici, le distribuzioni dei dati, anche se sono molto più visibili, non sono confrontabili, poiché sono distribuzioni differenti che spostano la centralità dei dati, cambiandone il significato. Dunque è molto probabile che gli outliers in realtà sono dati significativi che non bisogna rimuovere. Andiamo a calcolare le probabilità che un sito sia di phishing oppure legittimo, pre e post-filtraggio. 
Ciò ci darà un ottimo indizio sull'importanza degli outliers e quindi su come dovranno essere trattati.

```{r echo = FALSE}
# Percentuale di phishing nel dataset originale
percent_phishing <- table(dataset$label) / nrow(dataset)

# Percentuale di phishing nel dataset senza outlier per URLLength
percent_no_outliers_url <- table(dataset_no_outliers_url$label) / nrow(dataset_no_outliers_url)

# Percentuale di phishing nel dataset senza outlier per NoOfOtherSpecialCharsInURL
percent_no_outliers_special_chars <- table(dataset_no_outliers_special_chars$label) / nrow(dataset_no_outliers_special_chars)

#Tabella visualizzazione percentuali di phishing
percent_table <- data.frame(
  Dataset = c("Originale", "Senza Outlier URLLength", "Senza Outlier NoOfOtherSpecialCharsInURL"),
  Phishing = c(percent_phishing[1], percent_no_outliers_url[1], percent_no_outliers_special_chars[1]),
  Legittimo = c(percent_phishing[2], percent_no_outliers_url[2], percent_no_outliers_special_chars[2])
)

kable(percent_table, caption = "Percentuali di phishing")

```

Le probabilità mostrano un un decremento della presenza di URL di phishing sia nel caso in cui vi è la rimozione degli outlier di **URLLength** che di **NoOfOtherSpecialCharsInURL**. Ciò dimostra che i dati rimossi hanno un'importante significato nell'individuazione degli URL di phishing o legittimi.

```{r echo = FALSE}
# Calcolo frequenze relative nel dataset con soli outliers per URLLength
outliers_url <- dataset %>% filter(URLLength > 49)

frequenze_relative_url_label_outliers <- table(outliers_url$label) / nrow(outliers_url)

# Calcolo frequenze relative nel dataset con soli outliers per NoOfOtherSpecialCharsInURL
outliers_special_chars <- dataset %>% filter(NoOfOtherSpecialCharsInURL > 6)

frequenze_relative_special_chars_label_outliers <- table(outliers_special_chars$label) / nrow(outliers_special_chars)

par(mfrow=c(1,2))
barplot(
  frequenze_relative_url_label_outliers,
  main = "URLLength > 49",
  xlab = "label",
  ylab = "Frequenze Relative",
  col = "green",
  border = "black"
)
barplot(
  frequenze_relative_special_chars_label_outliers,
  main = "NoOfOtherSpecialCharsInURL>6",
  xlab = "label",
  ylab = "Frequenze Relative",
  col = "green",
  border = "black"
)

n_outliers <- nrow(outliers_url)
```

Andando a flitrare i dataset solo per gli outlier esclusi, notiamo come ci sia una probabilità di phishing del 100%, per i dati al di fuori dell'upper bound (i quali sono 2509), ciò indica che sia URL molto lunghi che URL con molti caratteri speciali, portano a URL di phishing. Ciò ci porta a mantenere gli outlier e ci da un primo indizio su una possibile correlazione tra queste due variabili.

## Analisi statistica comparativa

In questa sezione viene condotta un'analisi esplorativa comparativa in cui viene diviso il dataset in 2 subdataset, uno contenente solo gli url legittimi ed uno solo gli url di phising. Qui vengono comparati gli indici di centralità e dispersione dei due subdataset per comprendere meglio la distribuzione dei dati nei due casi distinti.

### Confronto distribuzioni dataset phishing e dataset legittimo
Per confrontare le distribuzioni, andremo a rappresentare dei barplot per il dataset di phishing e per il dataset legittimo, in modo da capire l'andamento dei dati.


```{r echo = FALSE}

# Divisione del dataset in URL legittimi e di phishing
legit_sites <- dataset %>% filter(label == 1)
phishing_sites <- dataset %>% filter(label == 0)

#Calcolo frequenze assolute URLLength leggitimi e di phishing
url_legit <- table(legit_sites$URLLength)
url_phishing <- table(phishing_sites$URLLength)

par(mfrow=c(1,2))

#Frequenze assolute URLLength legittimi

barplot(
  url_legit,
  main = "Url legittimi",
  xlab = "URLLength",
  ylab = "Frequenze Assolute",
  col = "lightblue",
  border = "black"
)

#Frequenze assolute URLLength di phishing
barplot(
  url_phishing,
  main = "Url di phishing",
  xlab = "URLLength",
  ylab = "Frequenze Assolute",
  col = "lightblue",
  border = "black"
)
par(mfrow=c(1,1))


```

```{r echo = FALSE}
#Calcolo frequenze assolute NoOfSubDomain
subdomain_legit <- table(legit_sites$NoOfSubDomain)
subdomain_phishing <- table(phishing_sites$NoOfSubDomain)
#Calcolo frequenze assolute NoOfOtherSpecialCharsInURL
other_special_legit <- table(legit_sites$NoOfOtherSpecialCharsInURL)
other_special_phishing <- table(phishing_sites$NoOfOtherSpecialCharsInURL)

par(mfrow=c(2,2))

#Frequenze assolute NoOfSubDomain legittimi

barplot(
  subdomain_legit,
  main = "Url legittimi",
  xlab = "NoOfSubDomain",
  ylab = "Frequenze Assolute",
  col = "lightblue",
  border = "black"
)

#Frequenze assolute NoOfSubDomain di phishing

barplot(
  subdomain_phishing,
  main = "Url di phishing",
  xlab = "NoOfSubDomain",
  ylab = "Frequenze Assolute",
  col = "lightblue",
  border = "black"
)

#Frequenze assolute NoOfOtherSpecialCharsInURL legittimi

barplot(
  other_special_legit,
  main = "Url legittimi",
  xlab = "NoOfOtherSpecialCharsInURL",
  ylab = "Frequenze Assolute",
  col = "lightblue",
  border = "black"
)

#Frequenze assolute NoOfOtherSpecialCharsInURL di phishing

barplot(
  other_special_phishing,
  main = "Url di phishing",
  xlab = "NoOfOtherSpecialCharsInURL",
  ylab = "Frequenze Assolute",
  col = "lightblue",
  border = "black"
)

par(mfrow=c(1,1))


```

```{r echo = FALSE}

# Funzione per calcolare statistiche di centralità e dispersione
summary_stats <- function(df, var_name) {
  return(data.frame(
    Variabile = var_name,
    Media = mean(df[[var_name]], na.rm = TRUE),
    Mediana = median(df[[var_name]], na.rm = TRUE),
    Deviazione_Standard = sd(df[[var_name]], na.rm = TRUE),
    Minimo = min(df[[var_name]], na.rm = TRUE),
    Massimo = max(df[[var_name]], na.rm = TRUE)
  ))
}

# Calcolo delle statistiche per ogni variabile della RQ1
vars <- c("URLLength", "NoOfSubDomain", "NoOfOtherSpecialCharsInURL")
legit_stats <- do.call(rbind, lapply(vars, function(v) summary_stats(legit_sites, v)))
phishing_stats <- do.call(rbind, lapply(vars, function(v) summary_stats(phishing_sites, v)))

# Creazione di un unico dataframe per il confronto
df_stats <- cbind(legit_stats, phishing_stats[,-1])
colnames(df_stats) <- c("Variabile", 
                          "Media_Legit", "Mediana_Legit", "Dev_Std_Legit", "Min_Legit", "Max_Legit",
                          "Media_Phishing", "Mediana_Phishing", "Dev_Std_Phishing", "Min_Phishing", "Max_Phishing")

# Visualizzazione delle tabelle
kable(legit_stats, caption = "Statistiche descrittive per i siti legittimi")

kable(phishing_stats, caption = "Statistiche descrittive per i siti di phishing")


```

Dall'analisi dei dati emergono alcune differenze chiave tra i siti legittimi e quelli di phishing rispetto alle variabili esaminate.

1. **URLLength**:
\begin{itemize}
\item \textbf{Media}: I siti di phishing hanno una lunghezza media degli URL significativamente maggiore (46.59) rispetto ai siti legittimi (26.27).
\item \textbf{Mediana}: La mediana degli URL phishing (34) è più alta rispetto ai siti legittimi (26), confermando che i siti di phishing tendono ad avere URL più lunghi.
\item \textbf{Dispersione}: La deviazione standard è molto più elevata per i siti phishing (48.85) rispetto ai siti legittimi (4.79), indicando una forte variabilità nella lunghezza degli URL dei siti fraudolenti.
\item \textbf{Estremi}: Il valore massimo per gli URL phishing (1769 caratteri) è estremamente elevato rispetto ai siti legittimi (49 caratteri), suggerendo che alcuni attacchi di phishing usano URL molto lunghi per ingannare gli utenti.
\end{itemize}

Quindi possiamo notare che la lunghezza dell'URL è un forte indicatore di phishing, con URL significativamente più lunghi e più variabili nei siti fraudolenti.

2. **NoOfSubDomain**:
\begin{itemize}
\item \textbf{Media}: La differenza è minima tra siti legittimi (1.16) e siti phishing (1.17), suggerendo che questa caratteristica non è particolarmente discriminante.
\item \textbf{Mediana}: Identica per entrambe le categorie (1), confermando che la maggior parte degli URL ha un solo sottodominio.
\item \textbf{Dispersione}: La deviazione standard è più alta nei siti di phishing (0.83) rispetto ai siti legittimi (0.40), il che indica una maggiore variabilità nei siti fraudolenti.
\item \textbf{Estremi}: I siti di phishing hanno un minimo di 0 sottodomini e un massimo di 8, mentre i siti legittimi variano da 1 a 4.
\end{itemize}

Qui notiamo che il numero di sottodomini non sembra un forte predittore di phishing, ma nei siti fraudolenti c'è una maggiore variabilità.

3. **NoOfOtherSpecialCharsInURL**: 
\begin{itemize}
\item \textbf{Media}: I siti di phishing contengono una media molto più alta di caratteri speciali (3.90) rispetto ai siti legittimi (1.25).
\item \textbf{Mediana}: Anche la mediana è maggiore nei siti phishing (3 vs 1).
\item \textbf{Dispersione}: La deviazione standard nei siti di phishing è molto elevata (3.95) rispetto a quelli legittimi (0.51), confermando che alcuni URL fraudolenti possono contenere un numero elevato di caratteri speciali.
\item \textbf{Estremi}: I siti di phishing hanno un massimo di 87 caratteri speciali, mentre i siti legittimi arrivano al massimo a 5.
\end{itemize}

Da ciò si evince che un numero elevato di caratteri speciali nell’URL è un forte indicatore di phishing, poiché gli URL fraudolenti tendono ad avere più simboli rispetto ai siti legittimi.

# Statistica descrittiva bivariata

## Matrice di correlazione

La correlazione è una misura statistica che descrive la relazione tra due variabili, vogliamo utilizzarla per vedere se ci sono relazioni tra le variabili in esame.

```{r echo = FALSE}
# Seleziona due variabili specifiche
subset_dataset <- dataset[, c("URLLength", "NoOfSubDomain", "NoOfOtherSpecialCharsInURL")]

# Matrice di correlazione
corrplot(cor(subset_dataset))

```

Dalla matrice di correlazione possiamo notare che c'è una correlazione positiva tra URLLength e NoOfOtherSpecialCharsInURL, ovvero un aumento in una variabile corrisponde a un aumento nell'altra variabile. Questo risultato ci porta a voler analizzare meglio la relazione tra queste due variabili attraverso l'utilizzo di uno Scatterplot.

## Modello di regressione lineare

```{r echo = FALSE, warning = FALSE, message = FALSE}

# Creazione dello scatterplot
ggplot(dataset, aes(x = URLLength, y = NoOfOtherSpecialCharsInURL)) +
  geom_point(alpha = 0.5, color = "blue") +  # Punti semitrasparenti per migliorare la visibilità
  geom_smooth(method = "lm", col = "red", se = TRUE) +  # Linea di regressione con intervallo di confidenza
  labs(title = "Relazione tra URLLength e NoOfOtherSpecialCharsInURL",
       x = "URLLength",
       y = "NoOfOtherSpecialCharsInURL") +
  theme_minimal()

```

La linea di regressione rossa suggerisce una forte relazione positiva, indicando che all'aumentare della lunghezza dell'URL aumenta anche il numero di caratteri speciali. Questo suggerisce che gli URL più lunghi tendono a contenere più caratteri speciali, una caratteristica comune negli attacchi di phishing, in cui i truffatori usano URL complessi per mascherare l'indirizzo reale.

### Coefficiente di determinazione

Siamo interessati a vedere quanto la retta di regressione si adatta ai dati, per farlo utilizziamo il coefficiente di determinazione.

```{r echo = FALSE}
# Creazione del modello di regressione lineare
modello_lineare <- lm(NoOfOtherSpecialCharsInURL ~ URLLength, data = dataset)

# Calcolo del coefficiente di determinazione (R^2)
r_squared <- summary(modello_lineare)$r.squared
print(paste("Coefficiente di Determinazione (R^2):", round(r_squared, 4)))

```
Esso sarà $R^2$ = 0.6222, ciò significa che il 62.22% della variabilità nel numero di caratteri speciali può essere spiegata dalla lunghezza dell'URL. Non è un modello perfetto, ma mostra una correlazione moderatamente forte: c'è una tendenza chiara, anche se non tutti i punti seguono perfettamente la retta di regressione.

Si può concludere che la lunghezza dell’URL è un buon indicatore, ma non è l’unico fattore che determina il numero di caratteri speciali negli URL.

## Modello di regressione logistica
Dopo aver derivato le variabili più importanti e aver determinato che tra di esse esiste una correlazione positiva. Andiamo a verificare se e come **URLLength** e **NoOfOtherSpecialCharsInURL** influenzano **label**. Per fare ciò utilizzeremo un modello di regressione logistico poiché la variabile sotto analisi è una variabile binaria, sulla quale non si può applicare regressione lineare.

```{r echo = FALSE, results = 'hide', warning = FALSE}
modello_logistico <- glm(label ~ URLLength + NoOfOtherSpecialCharsInURL, 
                      data = dataset, family = binomial)

# Risultati del modello
summary(modello_logistico)

# Calcolo dell'odds ratio per interpretare meglio il modello
exp(coef(modello_logistico))



```


```{r echo = FALSE}
# Creazione della tabella con i risultati della regressione logistica
logistic_results <- data.frame(
  Parametro = c("Intercept", "URLLength", "NoOfOtherSpecialCharsInURL"),
  Coefficiente = c(3.307561, -0.011499, -1.437189),
  Errore_Standard = c(0.066831, 0.002612, 0.025278),
  Z_value = c(49.492, -4.403, -56.855),
  P_value = c("< 2e-16", "1.07e-05", "< 2e-16"),
  Odds_Ratio = c(27.3184202, 0.9885664, 0.2375946)
)

# Visualizzazione tabella per risultati regressione logistica
kable(logistic_results, 
      caption = "Risultati della regressione logistica",
      col.names = c("Parametro", "$β$ (Coefficiente)", "Errore Standard", "Z-value", "P-value", "Odds Ratio"))
```

La tabella mostra i risultati della regressione logistica per la classificazione di phishing (0) vs legittimo (1) in base a URLLength e NoOfOtherSpecialCharsInURL. Ecco il significato di ogni colonna:

1. **Parametro**
\begin{itemize}
\item \textbf{Intercept}: Costante del modello;
\item \textbf{URLLength}: Lunghezza dell’URL;
\item \textbf{NoOfOtherSpecialCharsInURL}: Numero di caratteri speciali nell’URL.
\end{itemize}


2. **Coefficiente ($β$)**: Indica quanto la variabile influenza la probabilità che l’URL sia legittimo (label = 1). Vediamo nel dettaglio i dati:
\begin{itemize}
\item \textbf{Intercept}: Se un URL avesse lunghezza 0 e nessun carattere speciale, sarebbe molto probabile che sia legittimo;
\item \textbf{URLLength}: Un aumento della lunghezza dell'URL riduce la probabilità che l'URL sia legittimo;
\item \textbf{NoOfOtherSpecialCharsInURL}: Un aumento di 1 carattere nella lunghezza dell'URL aumenta la probabilità di phishing di circa il 1.14%.
\end{itemize}

3. **Errore Standard**: Indica la variabilità del coefficiente stimato. Valori piccoli suggeriscono che la stima è precisa.

4. **Z-value**: Indica quanto è distante il coefficiente da 0, in termini di deviazioni standard. Valori molto alti (in valore assoluto) indicano che il coefficiente è molto significativo.


5. **P-value**: Indica quanto è probabile che il coefficiente sia diverso da 0 per puro caso. Se p < 0.05, la variabile è statisticamente significativa. Qui, tutte le variabili hanno **p-value < 0.001**, quindi hanno un impatto significativo.


6. **Odds Ratio ($e^β$)**: Rappresenta quanto cambia la probabilità di essere legittimo quando la variabile aumenta di 1 unità. Vediamo nel dettaglio i dati:
\begin{itemize}
\item \textbf{Intercept}: Un URL senza caratteri speciali e con lunghezza zero è molto probabile che sia legittimo.
\item \textbf{URLLength}: Un URL più lungo riduce la probabilità di essere legittimo di circa 1.14%
\item \textbf{NoOfOtherSpecialCharsInURL}: Aggiungere un carattere speciale riduce del 76% la probabilità di essere legittimo (quindi aumenta di molto la probabilità di phishing).
\end{itemize}

In conclusione:

- **Gli URL più lunghi tendono ad essere più phishing**;
- **Gli URL con più caratteri speciali sono fortemente associati al phishing**.

# Analisi dei cluster
Per effettuare il clustering, dobbiamo innanzitutto scegliere il tipo di clustering che si vuole applicare. Nel nostro caso abbiamo scelto **l'algoritmo non gerarchico K-means** sulla variabile **URLLength**, per individuare possibili pattern nascosti che non siamo riusciti ad individuare fino ad ora. La scelta è stata presa in base al tipo di dati a disposizione e alle considerazioni fatte in precedenza. Prima di passare all'applicazione del clustering, dobbiamo derivare quale è il k ottimale di cluster da utilizzare per l'algoritmo.

## Metodo dell'Elbow

Per scegliere il numero ottimale di cluster, utilizzeremo il **metodo dell'Elbow**, che analizza la riduzione del **Within-Cluster Sum of Squares (WCSS)** al variare di \( K \). Dal grafico ottenuto, individueremo il **punto di flessione** in cui la riduzione del WCSS rallenta, suggerendo il numero ideale di cluster. Se necessario, possiamo confermare la scelta con altre metriche come il **Silhouette Score**.


```{r echo = FALSE}
# Estrarre solo la colonna URLLength
column_URLLength <- dataset$URLLength

# Standardizzare i dati
column_URLLength_scaled <- scale(column_URLLength)

# Calcolare il WCSS per diversi valori di K
wcss <- numeric(10) # Creiamo un vettore per i risultati
for (k in 1:10) {
  kmeans_result <- kmeans(column_URLLength_scaled, centers = k, nstart = 10)
  wcss[k] <- kmeans_result$tot.withinss
}

# Creare il grafico del metodo dell'Elbow
elbow_plot <- ggplot(data.frame(K = 1:10, WCSS = wcss), aes(x = K, y = WCSS)) +
  geom_point() +
  geom_line() +
  
  labs(title = "Metodo dell'Elbow - URLLength",
       x = "Numero di Cluster K",
       y = "Within-cluster Sum of Squares (WCSS)") +
  theme_minimal()

# Mostrare il grafico
print(elbow_plot)
```
Dal grafico del metodo dell'Elbow, il punto di flessione sembra situarsi intorno a **K = 2 o K = 3**, poiché dopo questi valori la riduzione del **WCSS** diventa meno significativa. Tuttavia, per confermare la scelta ottimale del numero di cluster, vogliamo calcolare il **Silhouette Score**, che ci permetterà di valutare la coesione e la separabilità dei cluster in modo più quantitativo.

## Metodo della Silhouette

```{r echo = FALSE}
# Selezione della variabile URLLength per il clustering
data_cluster <- dataset$URLLength

# Funzione per calcolare il coefficiente di silhouette medio per diversi k
silhouette_analysis <- function(k) {
  km <- kmeans(data_cluster, centers = k, nstart = 25)
  sil <- silhouette(km$cluster, dist(data_cluster))
  mean(sil[, 3])  # Restituisce il coefficiente di silhouette medio
}

# Eseguiamo il calcolo per k da 2 a 10 cluster
k_values <- 2:10
silhouette_scores <- sapply(k_values, silhouette_analysis)

# Visualizziamo i risultati
plot(k_values, silhouette_scores, type = "b", pch = 19,
     xlab = "Numero di cluster", ylab = "Silhouette media",
     main = "Metodo della silhouette per la scelta di k")
points(k_values[1], silhouette_scores[1], col = "red", cex = 2, lwd = 2)
```

Sulla base dei risultati della **silhouette** e del **metodo dell'elbow**, il numero ottimale di cluster è **2**. Poiché entrambi i metodi confermano questa scelta, possiamo procedere con il **k-means con k = 2** per segmentare i dati in due gruppi distinti basati sulla variabile `URLLength`.

## Applicazione del K-means
L'applicazione del k-means è stata fatta, come già spiegato, con **k = 2**, utilizzando come riferimento sia il metodo dell'elbow che il metodo della silhouette. Abbiamo inoltre utilizzato un **nstart = 10**, poiché il k-means dipende dalla scelta casuale dei centroidi iniziali e per mitigare questo problema abbiamo eseguito l'algoritmo 10 volte differenti, prelevando il **minor errore quadratico totale (WCSS)**, tra tutti i risultati ottenuti.

```{r echo = FALSE, results = 'hide'}
#K-means con k = 2
km<-kmeans(data_cluster, center=2, iter.max=10, nstart=10)
```


## Analisi della bontà del clustering
Abbiamo deciso di calcolare alcune **metriche di bontà** per valutare la qualità del clustering ottenuto con K-Means. In particolare, abbiamo analizzato i **centroidi dei cluster**, la **varianza interna ai cluster (WCSS)**, la **separazione tra i cluster (BCSS)** e l'**indice di Calinski-Harabasz**, che confronta i due valori per misurare l'efficacia della suddivisione. 

```{r echo = FALSE}
#centroidi del cluster
centroids <- km$centers

#Calcolare WCSS 
wcss <- sum(km$withinss)

#Calcolare BCSS
global_centroid <- mean(data_cluster)

# Identificare i due cluster
cluster1 <- data_cluster[km$cluster == 1]
cluster2 <- data_cluster[km$cluster == 2]

# Centroide di ciascun cluster
centroid1 <- mean(cluster1)
centroid2 <- mean(cluster2)

# Numero di punti per ciascun cluster
size1 <- length(cluster1)
size2 <- length(cluster2)
  
  # Calcolo di BCSS come somma pesata delle distanze al quadrato tra i centroidi di ciascun cluster e il centroide globale
bcss <- size1 * (centroid1 - global_centroid)^2 + size2 * (centroid2 - global_centroid)^2

#Calcolare l'indice di Calinski-Harabasz
n <- length(data_cluster)
k <- length(unique(km$cluster))
ch_index <- (bcss / (k-1)) / (wcss / (n-k))

results_table <- data.frame(
  Metriche = c("Centroide Cluster 1", "Centroide Cluster 2", "Centroide Globale", 
               "WCSS", "BCSS", "Calinski-Harabasz"),
  Valori = format(c(centroid1, centroid2, global_centroid, 
             wcss, bcss, ch_index), scientific = FALSE)
)


#Risultati
kable(results_table, caption = "Risultati del Clustering")

```
 



Dai risultati emerge che i due cluster individuati sono ben distinti, con centroidi molto distanti tra loro. 
La media generale dei dati è vicina al primo centroide, dunque, la maggior parte dei dati appartiene al primo cluster.

Il valore elevato della **BCSS** indica che i cluster sono ben separati, mentre la **WCSS** mostra una certa dispersione interna. L'**indice di Calinski-Harabasz** è molto alto, confermando che il clustering è ben strutturato e che la divisione in due gruppi è significativa.  

In conclusione, il clustering risulta essere efficace, con gruppi ben separati e una buona coesione interna.

## Analisi descrittiva dei cluster
Dopo aver valutato la bontà dei cluster, andiamo a determinare in maniera quantitativa, come sono state divise le osservazioni del dataset.

```{r echo = FALSE}
# Calcolo delle statistiche per ogni variabile della RQ1

cluster1 <- data.frame(cluster1)
cluster2 <- data.frame(cluster2)
colnames(cluster1) <- "URLLength"
colnames(cluster2) <- "URLLength"



stats_cluster_df <- data.frame(
  Clusters = c("Cluster1", "Cluster2"),
  Minimo = c(min(cluster1$URLLength), min(cluster2$URLLength)),
  Massimo = c(max(cluster1$URLLength), max(cluster2$URLLength)),
  Media = c(mean(cluster1$URLLength), mean(cluster2$URLLength)),
  Mediana = c(median(cluster1$URLLength), median(cluster2$URLLength)),
  Deviazione_Standard = c(sd(cluster1$URLLength), sd(cluster2$URLLength))
)


# Visualizzazione delle tabelle per confronto dati
kable(stats_cluster_df, caption = "Statistiche descrittive per i due cluster")


```
I due cluster assumono un significato più importante dopo aver visualizzato gli indici di centralità e di dispersione, infatti avremo che:

- **Cluster1**: Questo cluster contiene URL significativamente più lunghi, con un'alta variabilità (deviazione standard elevata). La mediana è inferiore alla media, indicando la presenza di URL estremamente lunghi che alzano la media. Dunque, in questo cluster sono stati raggruppati tutti gli URL più lunghi che sono di phishing, dove sono inclusi anche gli outliers.
- **Cluster2**: Gli URL in questo cluster sono molto più corti e hanno una distribuzione più compatta, con una bassa variabilità. La media e la mediana sono vicine, segnalando una distribuzione più simmetrica rispetto al Cluster 1. Il Cluster 2 rappresenta dunque URL più corti, che potrebbero essere più tipici di siti legittimi.

Dalle analisi precedenti potremmo affermare che Cluster1, conterrà solo siti di phishing e Cluster2 conterrà tutti i siti legittimi, con una piccola parte di siti di phishing.
Quindi la divisione rispetta più o meno le caratteristiche che sono state derivate nelle analisi precedenti.

## Grafici per confronto cluster
Andiamo a visualizzare le distribuzioni in maniera grafica, per avere una visione più diretta ed esplicativa della differenza tra i due cluster.

```{r echo = FALSE}
#Salvataggio di Cluster nel data frame
dataset$Cluster <- as.factor(km$cluster)

#Plot per i cluster
ggplot(dataset, aes(x = Cluster, y = URLLength, color = Cluster)) +
  geom_jitter(width = 0.2, size = 2, alpha = 0.7) +
  labs(title = "Distribuzione dei dati di URLLength per Cluster",
       x = "Cluster",
       y = "Lunghezza URL") +
  theme_minimal()

#Boxplot per i cluster


ggplot(dataset, aes(x = Cluster, y = URLLength, fill = Cluster)) +
  geom_boxplot() +
  labs(
       x = "Cluster",
       y = "Lunghezza URL") +
  theme_minimal()

```

In questi due grafici, si nota ancora di più la netta distinzione che c'è tra i due cluster, dove il Cluster2 ha url più corti, mentre il Cluster1 ha url molto più lunghi. Inoltre la concentrazione dei dati è diversa, poiché nel primo cluster sono presenti outliers più grandi e che quindi creano più dispersione dei dati.

## Caricamento e pulizia dataset generato da ChatGPT
Qui applicheremo gli stessi processi iniziali applicati sul dataset principale, per capire se il dataset ha generato in maniera corretta e significativa i dati.

```{r}
LLM_dataset <- read.csv("Dataset_Phishing_ChatGPT.csv", sep = ",", header = TRUE)

```

Da una prima analisi del contenuto delle tabelle già si può
```{r echo = FALSE, results = 'hide'}

#Visualizzazione informazioni principali del dataset
str(LLM_dataset)

```
Da una prima analisi del contenuto delle tabelle, già si può notare come la feature TLD non sia stata riempita correttamente, infatti, contiene tutti valori null. Fortunatamente è una variabile che non influirà sulle analisi future, dunque la rimaniamo all'interno del dataset, non prendendola in considerazione. Un'altra osservazione importante da esporre è che i dati numerici risultano essere più facili da generare e sono più significativi rispetto a dati qualitativi come le stringhe, dove non sappiamo con certezza se abbia generato dei domini veritieri.

```{r echo = FALSE, results = 'hide'}

#Controllo presenza valori mancanti nel dataset
colSums(is.na(LLM_dataset))

```

## Analisi dei cluster dataset generato da chatGPT

Applicheremo lo stesso processo che è stato applicato al dataset originale sulla variabile URLLength, per notare differenze tra questo dataset e quello originale.

### Metodo dell'Elbow

```{r echo = FALSE}
# Estrarre solo la colonna URLLength
columnLLM_URLLength <- LLM_dataset$URLLength

# Standardizzare i dati
columnLLM_URLLength_scaled <- scale(columnLLM_URLLength)

# Calcolare il WCSS per diversi valori di K
wcss_LLM <- numeric(10) # Creiamo un vettore per i risultati
for (k in 1:10) {
  kmeans_LLM_result <- kmeans(columnLLM_URLLength_scaled, centers = k, nstart = 10)
  wcss_LLM[k] <- kmeans_LLM_result$tot.withinss
}

# Creare il grafico del metodo dell'Elbow
elbow_plot_LLM <- ggplot(data.frame(K = 1:10, WCSS = wcss_LLM), aes(x = K, y = WCSS)) +
  geom_point() +
  geom_line() +
  
  labs(title = "Metodo dell'Elbow - URLLength_LLM",
       x = "Numero di Cluster K",
       y = "Within-cluster Sum of Squares (WCSS)") +
  theme_minimal()

# Mostrare il grafico
print(elbow_plot_LLM)

```

Anche in questo caso con il **metodo dell'elbow** avremo che **K = 2 o K = 3**, ciò significa che avremo bisogno del metodo della silhouette per poter stabilire il numero k di cluster ottimale. 


### Metodo della Silhouette

```{r echo = FALSE}
# Selezione della variabile URLLength per il clustering
data_cluster_LLM <- LLM_dataset$URLLength

# Funzione per calcolare il coefficiente di silhouette medio per diversi k
silhouette_analysis_LLM <- function(k) {
  km_LLM <- kmeans(data_cluster_LLM, centers = k, nstart = 25)
  sil_LLM <- silhouette(km_LLM$cluster, dist(data_cluster_LLM))
  mean(sil_LLM[, 3])  # Restituisce il coefficiente di silhouette medio
}

# Eseguiamo il calcolo per k da 2 a 10 cluster
k_values_LLM <- 2:10
silhouette_scores_LLM <- sapply(k_values_LLM, silhouette_analysis_LLM)

# Visualizziamo i risultati
plot(k_values_LLM, silhouette_scores_LLM, type = "b", pch = 19,
     xlab = "Numero di cluster", ylab = "Silhouette media",
     main = "Metodo della silhouette per la scelta di k")
points(k_values_LLM[1], silhouette_scores_LLM[1], col = "red", cex = 2, lwd = 2)
```

Il grafico della silhouette restituisce come valore ottimale **k = 10**, ma con una distanza molto piccola tra le silhouette medie, ciò significa che comunque non è detto che una separazione cosi netta di cluster, porterà ad un risultato ottimale. Dunque procederemo con **k = 2**, forti anche dell'analisi fatta con il metodo dell'elbow.

### Applicazione del K-means
L'applicazione del k-means è stata fatta anche in questo caso con **k = 2**, **nstart = 10** e **iter.max = 10**.

```{r echo = FALSE, results = 'hide'}
#K-means con k = 2
km_LLM <- kmeans(data_cluster_LLM, center=2, iter.max=10, nstart=10)
```

### Analisi della bontà del clustering
Valutiamo i cluster con le metriche di bontà già utilizzate per il dataset originale.

```{r echo = FALSE}
#centroidi del cluster
centroids_LLM <- km_LLM$centers

#Calcolare WCSS 
wcss_LLM <- sum(km_LLM$withinss)

#Calcolare BCSS
global_centroid_LLM <- mean(data_cluster_LLM)

# Identificare i due cluster
cluster1_LLM <- data_cluster_LLM[km_LLM$cluster == 1]
cluster2_LLM <- data_cluster_LLM[km_LLM$cluster == 2]

# Centroide di ciascun cluster
centroid1_LLM <- mean(cluster1_LLM)
centroid2_LLM <- mean(cluster2_LLM)

# Numero di punti per ciascun cluster
size1_LLM <- length(cluster1_LLM)
size2_LLM <- length(cluster2_LLM)
  
  # Calcolo di BCSS come somma pesata delle distanze al quadrato tra i centroidi di ciascun cluster e il centroide globale
bcss_LLM <- size1_LLM * (centroid1_LLM - global_centroid_LLM)^2 + size2_LLM * (centroid2_LLM - global_centroid_LLM)^2

#Calcolare l'indice di Calinski-Harabasz
n_LLM <- length(data_cluster_LLM)
k_LLM <- length(unique(km_LLM$cluster))
ch_index_LLM <- (bcss_LLM / (k_LLM-1)) / (wcss_LLM / (n_LLM-k_LLM))

results_table <- data.frame(
  Metriche = c("Centroide Cluster 1", "Centroide Cluster 2", "Centroide Globale", 
               "WCSS", "BCSS", "Calinski-Harabasz"),
  Valori = format(c(centroid1_LLM, centroid2_LLM, global_centroid_LLM, 
             wcss_LLM, bcss_LLM, ch_index_LLM), scientific = FALSE)
)


#Risultati
kable(results_table, caption = "Risultati del Clustering")

```

Dai risultati di queste analisi emerge che:

- I due cluster sono ben separati: il **Calinski-Harabasz** e BCSS elevato confermano la distinzione tra URL corti e lunghi;
- Il grado di coesione all'interno di uno stesso cluster è buono, ma potrebbe essere migliore, poiché il WCSS è elevato.

Per il momento i dati rispecchiano ciò che è stato derivato con il dataset originale, bisogna capire ora la centralità e la dispersione di questi dati.

## Analisi descrittiva dei cluster generati da ChatGPT
Dopo aver valutato la bontà dei cluster, andiamo a determinare in maniera quantitativa, come sono state divise le osservazioni del dataset.

```{r echo = FALSE}
# Calcolo delle statistiche per ogni variabile della RQ1

cluster1_LLM <- data.frame(cluster1_LLM)
cluster2_LLM <- data.frame(cluster2_LLM)
colnames(cluster1_LLM) <- "URLLength"
colnames(cluster2_LLM) <- "URLLength"



stats_cluster_LLM_df <- data.frame(
  Clusters = c("Cluster1", "Cluster2"),
  Minimo = c(min(cluster1_LLM$URLLength), min(cluster2_LLM$URLLength)),
  Massimo = c(max(cluster1_LLM$URLLength), max(cluster2_LLM$URLLength)),
  Media = c(mean(cluster1_LLM$URLLength), mean(cluster2_LLM$URLLength)),
  Mediana = c(median(cluster1_LLM$URLLength), median(cluster2_LLM$URLLength)),
  Deviazione_Standard = c(sd(cluster1_LLM$URLLength), sd(cluster2_LLM$URLLength))
)


# Visualizzazione delle tabelle per confronto dati
kable(stats_cluster_LLM_df, caption = "Statistiche descrittive per i due cluster")


```
Anche in questo caso i cluster assumono un significato più profondo che ci consente di individuare che:

- **Cluster1**: Questo cluster contiene URL più lunghi, con una variabilità moderata. La mediana vicina alla media suggerisce una distribuzione relativamente bilanciata.
- **Cluster2**: Gruppo di URL moderatamente più corti, con una minore dispersione rispetto al Cluster 1.

In questo caso avremo che i due cluster sono distinti, rispettando gli andamenti visti per i due cluster del dataset originale, ma i dati sono distrbuiti in maniera quasi normale poiché chatGPT li ha generati automaticamente in questo modo. Ciò vuol dire che è più complicato avere outliers che influenzino di molto la distribuzione dei dati.

## Grafici per confronto cluster
Andiamo a visualizzare le distribuzioni in maniera grafica, per avere una visione più diretta ed esplicativa della differenza tra i due cluster.

```{r echo = FALSE}

#Salvataggio di Cluster nel data frame
dataset$Cluster_LLM <- as.factor(km_LLM$cluster)

#Plot per i cluster
ggplot(dataset, aes(x = Cluster_LLM, y = URLLength, color = Cluster_LLM)) +
  geom_jitter(width = 0.2, size = 2, alpha = 0.7) +
  labs(title = "Distribuzione dei dati di URLLength per Cluster",
       x = "Cluster_LLM",
       y = "Lunghezza URL") +
  theme_minimal()

#Boxplot per i cluster
ggplot(dataset, aes(x = Cluster_LLM, y = URLLength, fill = Cluster_LLM)) +
  geom_boxplot() +
  labs(
       x = "Cluster_LLM",
       y = "Lunghezza URL") +
  theme_minimal()

```

Da qui si può comprendere meglio la differenza con il clustering effettuato sul dataset originale. Infatti, nel dataset originale, il **Cluster 2 è estremamente compatto**, con URL molto corti e senza variazione significativa,
mentre, nel dataset generato da ChatGPT, il **Cluster 2 ha maggiore dispersione**, indicando più variabilità nella lunghezza degli URL.

Inoltre, nel dataset originale, il **Cluster 1 mostra alcuni outlier con lunghezze di URL superiori a 1500**.
Nel dataset generato, il **Cluster 1 ha una distribuzione più uniforme**, ma alcuni URL lunghi sono comunque presenti in entrambi i dataset.

Infine, nel dataset originale, **la separazione tra Cluster 1 e Cluster 2 è netta**, dove il Cluster 1 ha lunghezze più grandi e il Cluster 2 ha URL molto corti e uniformi.
Nel dataset generato, **i cluster sono più sovrapposti e il Cluster 2 mostra più variabilità**, suggerendo che i dati generati non replicano perfettamente la struttura originale.

Dunque, il dataset generato mostra più sovrapposizione e variabilità interna nei cluster, suggerendo che il modello di generazione potrebbe aver introdotto una distribuzione meno strutturata rispetto alla realtà. Ciò comporta che **non è possibile sostituire un dataset reale con un dataset generato**, poiché introduce maggiore confusione e variazione nei dati.


# Inferenza Statistica

# Conclusioni

//Mettere risposte RQ con conclusioni finali.


