---
title: "Progetto SAD"
author: "Consiglio Luigi & D'Antuono Francesco Paolo"
date: "2024-11-03"
output:
  html_document: default
  pdf_document: default
---

# Introduzione
## Descrizione del dataset

Il **PhiUSIIL Phishing URL Dataset** è un dataset progettato per lo studio e l'analisi dei siti di phishing. Contiene **23.580 URL** descritti attraverso **56 variabili** che esplorano proprietà tecniche, strutturali e di sicurezza. Ogni URL è accompagnato da una classificazione come **legittimo (0)** o **phishing (1)**.

Le variabili coprono una vasta gamma di caratteristiche, tra cui:

- **Proprietà dell'URL**: lunghezza dell'URL, numero di sottodomini, presenza di caratteri speciali, e frequenza con cui un determinato TLD (Top-Level Domain, come `.com`) è associato a URL legittimi o di phishing, indicando la probabilità che un TLD specifico sia più o meno affidabile. 
- **Caratteristiche testuali**: numero di lettere, numeri e caratteri speciali.
- **Dettagli sul dominio**: lunghezza e struttura del dominio.
- **Elementi strutturali della pagina**: righe di codice, lunghezza della riga più grande, numero di immagini, CSS, JavaScript, reindirizzamenti e popup.
Il dataset è particolarmente utile per l'addestramento di modelli di machine learning per la rilevazione del phishing e per analisi statistiche mirate a comprendere i pattern e i fattori di rischio degli URL di phishing.

## Obiettivi del Progetto
Questo progetto si propone di rispondere a tre domande di ricerca principali:

1. **Quali caratteristiche degli URL sono maggiormente associate alla probabilità che un sito sia phishing?**
    - Variabili analizzate:
        - `URLLength` (lunghezza dell'URL).
        - `NoOfSubDomain` (numero di sottodomini).
        - `NoOfOtherSpecialCharsInURL` (numero di caratteri speciali nell'URL).

2. **C'è una correlazione tra la dimensione della pagina HTML (es. linee di codice) e la probabilità che un sito sia phishing?**
    - Variabili analizzate:
        - `LineOfCode` (numero di righe di codice della pagina).
        - `LargestLineLength` (lunghezza della riga più lunga).
        
3. **È possibile utilizzare i dati generati dai modelli linguistici di grandi dimensioni (LLM) per migliorare la qualità di dataset reali?**
	I modelli linguistici di grandi dimensioni, possono essere utilizzati per generare dati sintetici basati su pattern appresi da dataset reali. Questa domanda mira a esplorare se tali dati sintetici possano:
    - Arricchire i dataset esistenti, ad esempio simulando URL legittimi o di phishing realistici.

# Caricamento del dataset
La prima fase del progetto richiede il caricamento del dataset all'interno dell'ambiente di sviluppo. Dunque, dopo aver settato il workspace, bisogna andarsi a leggere, dalla cartella di lavoro attuale, il dataset che verrà poi analizzato.
```{r}
dataset <- read.csv("Phishing_URL_Dataset_8.csv", sep = ";", header = TRUE)
```

# Pulizia del dataset
In questa fase, si andrà ad effettuare la pulizia dei dati in modo tale da averli pronti per le successive fasi di analisi del dataset. Vediamo innanzitutto la struttura del dataset.
```{r}
str(dataset)
```
Come si può notare dai risultati, i tipi dei dati corrispondono alla loro rappresentazione.
Ora passiamo a verificare la presenza di righe con valori mancanti.

```{r}
colSums(is.na(dataset))
```
Anche in questo caso i risultati ci mostrano che non ci sono righe con valori mancanti all'interno del dataset.

## Rimozione feature ridondanti
Abbiamo analizzato nel dettaglio le feature del dataset e si è notato che ci sono alcune feature del dataset che sono ridondanti e che in qualche modo hanno una certa relazione, rappresentando informazioni simili. Dunque, delle 56 variabili che sono presenti nel dataset originale, ne sono rimaste 30, la cui rimozione verrà effettuata di seguito.

```{r}
dataset <- dataset[, !names(dataset) %in% c("FILENAME", "URL", "URLSimilarityIndex", "CharContinuationRate", "TLDLegitimateProb", "URLCharProb", "NoOfObfuscatedChar", "ObfuscationRatio", "LetterRatioInURL", "DegitRatioInURL", "SpacialCharRatioInURL", "Title", "DomainTitleMatchScore", "HasFavicon", "Robots", "NoOfURLRedirect", "NoOfSelfRedirect", "HasSubmitButton", "HasPasswordField", "HasCopyrightInfo", "NoOfImage", "NoOfCSS", "NoOfJS", "NoOfSelfRef", "NoOfEmptyRef", "NoOfExternalRef")]
```

La scelta delle feature da rimuovere è stata fatta in base anche alle RQ che la nostra analisi dovrà rispondere, dove sono esposte le feature interessate da ogni RQ.

# Analisi dei dati per RQ1
Le feature che metteremo sotto analisi per la RQ1 sono le seguenti:

- `URLLength`: Lunghezza dell'URL;
- `NoOfSubDomain`: I sottodomini sono URL univoci che risiedono sul dominio acquistato,                      come estensione davanti al dominio normale. Qui viene identficato il                      numero di caratteri del sottodominio;
- `NoOfOtherSpecialCharsInURL`: Rappresenta il numero di caratteri speciali in un URL.
Procediamo con un'analisi esplorativa di queste variabili.

## Indici di centralità

## Indici di dispersione

## Quartili e Box plot



