---
title: "Progetto SAD"
author: "Consiglio Luigi & D'Antuono Francesco Paolo"
date: "2024-11-03"
output:
  html_document: default
  pdf_document: default
---


# Introduzione
## Descrizione del dataset
TODO

## Obiettivi del progetto
TODO (Dividere per RQ e spiegare quali saranno le feature interessate, poi verranno messe ogni RQ per sezione).

# Caricamento del dataset
La prima fase del progetto richiede il caricamento del dataset all'interno dell'ambiente di sviluppo. Dunque, dopo aver settato il workspace, bisogna andarsi a leggere, dalla cartella di lavoro attuale, il dataset che verrà poi analizzato.
```{r}
dataset <- read.csv("Phishing_URL_Dataset_8.csv", sep = ";", header = TRUE)
```

# Pulizia del dataset
In questa fase, si andrà ad effettuare la pulizia dei dati in modo tale da averli pronti per le successive fasi di analisi del dataset. Vediamo innanzitutto la struttura del dataset.
```{r}
str(dataset)
```
Come si può notare dai risultati, i tipi dei dati corrispondono alla loro rappresentazione.
Ora passiamo a verificare la presenza di righe con valori mancanti.
```{r}
colSums(is.na(dataset))
```
Anche in questo caso i risultati ci mostrano che non ci sono righe con valori mancanti all'interno del dataset.
Dunque il dataset attuale ha questa forma, dove si possono visualizzare le informazioni principali su minimo, massimo, media, mediana e quantili.
```{r}
summary(dataset)
```
# Analisi dei dati per RQ1 (DA FARE INSIEME)


